【裁判字號】    97,訴,4026
【裁判日期】    990416
【裁判案由】    損害賠償等
【裁判全文】
臺灣臺北地方法院民事判決              97年度訴字第4026號
原      告  保誠人壽保險股份有限公司
法定代理人  己○○
訴訟代理人  戊○○
            顧立雄律師
            范瑞華律師
            蕭憲文律師
被      告  金和不銹鋼股份有限公司
兼法定代理  甲○○
人
被      告  乙○○
上列三人共同
訴訟代理人  張立業律師
上列三人共同
複代理人    王世豪律師
            丙○○    住臺北市○○○路○段121號3樓之2
被      告  庚○○    住臺南市○○區○○路3段400巷29號6
                        樓
                      （應受送達處所不明）
            丁○○    住同上
                      （應受送達處所不明）
上列當事人間損害賠償等事件，本院於民國99年4 月8 日言詞辯
論終結，判決如下：
    主  文
被告甲○○、乙○○、丁○○應連帶給付原告新臺幣伍佰貳拾陸
萬玖仟壹佰壹拾參元，及均自民國九十七年五月十六日起至清償
日止按年利率百分之五計算之利息。
被告金和不銹鋼股份有限公司應與被告甲○○及乙○○就第一項
之給付連帶負責。
被告洗偉材應與丁○○就第一項之給付連帶負責。
前三項請求，於其中任一被告清償部分時，其他被告於清償範圍
內免除給付義務。
本判決第一項、第二項及第三項之請求，原告願以新臺幣壹佰柒
拾伍萬陸仟肆佰元或同面額之銀行可轉讓定期存單或銀行保證書
供擔保後，得假執行。但被告金和不銹鋼股份有限公司、甲○○
、乙○○各以新臺幣伍佰貳拾陸萬玖仟壹佰壹拾參元為原告預供
擔保，得免為假執行。
訴訟費用由被告連帶負擔。
    事實及理由
甲、程序方面
一、按言詞辯論期日，當事人之一造不到場者，得依到場當事人
    之聲請，由其一造辯論而為判決，民事訴訟法第385 條第1
    項定有明文。本件被告庚○○、丁○○經合法通知而未於言
    詞辯論期日到場，核無民事訴訟法第386 條各款之情形，爰
    依原告之聲請，由其一造辯論而為判決。
二、次按，民事訴訟法第24條第1 項規定：「當事人得以合意定
    第一審管轄法院。但以關於由一定法律關係而生之訴訟為限
    」。原告與被告丁○○間之承攬契約書第10條前段規定：「
    關於本契約所生之一切爭議，雙方同意以台灣台北地方法院
    為第一審管轄法院…」、聘僱契約書第9 條規定：「關於本
    契約所生之一切爭議，雙方同意以台灣台北地方法院為第一
    審管轄法院。」。本件原告主張被告丁○○為詐騙原告公司
    之佣獎金，違反上揭承攬契約書及聘僱契約書之規定，與被
    告甲○○及乙○○共同製作不實要保書，向不知情之原告申
    請投保人壽保險，則本件係因前述契約書所生之爭議，故本
    院具有管轄權。
三、本件原告公司之法定代理人已由起訴時之「白素輝」，先後
    於本院審理期間變更為「劉添」、「己○○」，業聲請承受
    訴訟並提出原告公司變更登記表在卷可稽，經核無不合，應
    予准許。
乙、實體方面
一、原告起訴主張：
（一）被告甲○○係被告金和不銹鋼股份有限公司（下稱金和公
      司）之負責人，被告乙○○為被告甲○○之妹，現亦登記
      為被告金和公司之監察人，而被告丁○○係原告前金英通
      訊處之業務經理，被告洗偉材則係被告丁○○民國92年4
      月10日至95年4 月9 日任職期間之保證人。被告甲○○、
      乙○○及丁○○等三人基於共同詐騙原告之意思，自93年
      3 月起，陸續偽稱周怡如等47人為被告金和公司之員工，
      並以其等名義作為被保險人，由被告甲○○、乙○○及丁○○共同製作不實之要保書，向不知情之原告申請投保人
      壽保險，更簽具保險單簽收單，致原告因渠等前揭不法行
      為，至94年3 月止共核發47份保單，被告丁○○因上述虛
      偽投保之保單而自原告公司取得計新台幣（下同）526 萬
      9,113 元佣獎金。因之，原告乃依民法第184 條、承攬契
      約書與聘僱契約書之規定請求被告丁○○賠償原告因此所
      受損害，或依不當得利規定返還其所受領之前開金額；並
      按民法第184 條及第185 條規定，請求被告甲○○、乙○○與丁○○連帶賠償原告所受損害，且請求被告金和公司
      應按民法第28條及第188 條規定，就被告甲○○及乙○○
      之上揭侵權行為負連帶賠償責任；另請求被告庚○○應按
      其簽具之員工保證書，就被告丁○○之上揭侵權行為負連
      帶賠償責任。
（二）另就被告等人涉有上開詐欺、偽造文書及背信等罪嫌，原
      告已於95年8 月31日向被告甲○○、乙○○及丁○○提出
      刑事告訴在案，亦經台灣台南地方法院檢察署檢察官以96
      年度偵字第8866號案件，認定被告甲○○、乙○○及丁○○等人涉嫌詐欺取財及行使偽造文書等罪嫌，偵查起訴，
      現正繫屬台灣台南地方法院以99年度訴字第714 號案件審
      理中。
（三）並聲明：(1)被告甲○○、乙○○、丁○○應連帶給付原告
      5,269,113 元及自起訴狀繕本送達被告翌日起至清償日止
      按年利率百分之五計算之利息。(2)被告金和公司應與被告
      甲○○及乙○○就第一項之給付連帶負責。(3)被告洗偉材
      應與丁○○就第一項之給付連帶負責。(4)前三項請求，於
      其中任一被告清償部分時，其他被告於清償範圍內免除給
      付義務。(5)就第一項、第二項及第三項之請求，原告願以
      現金或銀行可轉讓定期存單或銀行保證書供擔保，請准宣
      告假執行。
二、被告則以下列情詞置辯：
（一）被告金和公司、杜秀美、丁○○辯以：
   1、被告乙○○係於91年底經友人吳慎介紹，認識原告公司台
      南金英通訊處之業務經理即被告丁○○，並於同年12月30
      日購買被告丁○○招攬之原告公司人壽保險保單商品，因
      而與原告公司有往來。嗣被告丁○○得知被告乙○○頗有
      積蓄，乃於93年初向被告乙○○佯稱：「我們保誠公司是
      正派經營之合法公司，適逢本公司有種保險及投資混合之
      產品利率不錯，利潤約在年利率11%，只要提供公司營利
      事業登記證影本及公司印章交給我辦理，本公司審核後沒
      有退件就表示沒問題，妳朋友吳慎女士也是用這種方式投
      資，而且她已做一年多了，住她家隔壁的陳太太也都有投
      資，絕對有保障…」等語，致被告乙○○誤信為真，因而
      陷於錯誤，乃將自其胞姊即被告甲○○處取得，由被告甲○○擔任公司負責人之被告金和公司之營利事業登記證影
      本及公司大小章交付予被告丁○○，向原告公司購買被告
      丁○○所稱之「保險及投資混合之保險商品」，並自93年
      3月5日起至94年3月24日止，陸續將保險費計13,184,554
      元交付予被告丁○○轉繳付予原告公司。詎被告丁○○於
      95年4月底即避不見面，經被告乙○○發覺有異，旋即於
      95年5月初至原告公司金英通訊處查詢，並取得部分保單
      觀覽後，始發現被告丁○○代為購買之保單竟係以被告金
      和公司為要保人之「員工終身壽險保單」(共47件)，且保
      單之被保險人不僅無一為被告金和公司員工（金和公司於
      93年度年間僅有員工14人，系爭保單之被保險人均不在其
      中），甚且更有原告公司之業務員在內，要保書內容亦疑
      似由被告丁○○及原告公司金英通訊處業務人員填寫，並
      偽簽被保險人姓名。是本件顯係原告公司金英通訊處之業
      務經理即被告丁○○勾串其他職員集體舞弊，應係原告公
      司為創造保險業績，容許業務員不擇手段，且對被告丁○○上述行為不但知情且更放任、同意，甚至配合其所為所
      致。
   2、被告乙○○業於96年間向台灣台南地方法院檢察署對被告
      丁○○及原告公司金英通訊處主管蔡建男、總經理張志明
      、負責人鮑德安、負責審查保單之台南客戶服務中心總監
      劉順平、台南業務總監羅榮權、總公司業務執行副總廖學
      茂等人提出偽造文書、詐欺等罪之刑事告訴。雖台南地檢
      署於97年8 月29日以96年度偵字第5932號對被告丁○○以
      外之被告作出不起訴處分，惟該不起訴處分書中亦認定，
      該案係原告公司金英通訊處之業務經理即被告丁○○為向
      原告公司詐取高額之業績獎金，乃以其下屬即訴外人林佳
      盈、吳書萁等人之名義，冒充係被告金和公司之員工，並
      偽造其簽名向原告公司提出申請，再由被告丁○○以經理
      之名義核准所致。是以原告公司主張「被告甲○○、乙○○及丁○○等三人共同製作不實之要保書，致原告因而錯
      誤核准47份保單，並受有支付佣獎金計5,269,113 元之損
      害，已構成原告權益之不法侵權行為，原告得請求被告甲○○、乙○○及丁○○連帶賠償原告所受之損害」、「被
      告金和公司應就被告甲○○及乙○○之上揭侵權行為，依
      民法第28條及第188 條規定負連帶損害賠償責任」，均屬
      顯無理由。
   3、又系爭保險契約之訂定時間，最後一件為94年3 月24日，
      原告公司主張給付予被告丁○○之佣獎金計5,269,113 元
      之時間亦係94年間，迄原告公司提起本件訴訟時早已超過
      二年時間，故原告公司對被告等人起訴所依據之「侵權行
      為損害賠償請求權」，縱使成立，亦早已罹於二年之消滅
      時效，被告等人在此亦得援引時效抗辯等語。
   4、答辯聲明：(1)原告之訴駁回；(2)如受不利判決，願供擔保
      請准宣告免為假執行。
（二）被告庚○○、丁○○未於言詞辯論期日到場，亦未提出書
      狀作何聲明或陳述。
三、兩造不爭執事項
（一）被告甲○○係被告金和公司之負責人，被告乙○○為被告
      甲○○之妹，現登記為被告金和公司之監察人。
（二）被告丁○○係原告前金英通訊處之業務經理。
（三）93年間被告乙○○自被告甲○○處取得被告金和公司之營
      利事業登記證影本及被告金和公司及其負責人即被告甲○○之印章，並交付予被告丁○○使用。
（四）系爭47份保險契約之要保書、保險單簽收單、壽險保險單
      借款申請書/ 借據或保單借款約定書，均蓋有被告金和公
      司及其負責人即被告甲○○之印文。
（五）系爭47份保險契約均已申請以保單價值準備金為質，向原
      告借款6,252,000 元，且該借款已匯入被告金和公司設於
      安泰商業銀行永康分行第00000000000000號帳戶。
（六）被告乙○○於95年5 月26日提出蓋有被告金和公司及其負
      責人即被告甲○○之印文之契約撤銷申請書，並載明：「
      丁○○及庚○○誑稱貴公司產品利息高，教唆要保人用員
      工姓名投保…」等語。
（七）原告向被告甲○○、乙○○及丁○○等人提出詐欺、偽造
      文書及背信等告訴，業經台灣台南地方法院檢察署檢察官
      以96年度偵字第8866號提起公訴在案，現由台灣台南地方
      法院以98年度訴字第714 號案件審理中。
（八）被告乙○○向當時任職原告公司人員鮑德安、張志明、羅
      榮權、劉順平、蔡建男及廖學茂等人提出偽造文書、詐欺
      等告訴，業經台南地方法院檢察署檢察官以96年度偵字第
      5932號案件予以不起訴處分在案。
四、得心證之理由：
    原告主張被告甲○○、乙○○及丁○○等三人基於共同詐騙
    原告之意思，自93年3 月起，陸續偽稱周怡如等47人為被告
    金和公司之員工，並以其等名義作為被保險人，由被告甲○○、乙○○及丁○○共同製作不實之要保書，向不知情之原
    告申請投保人壽保險，更簽具保險單簽收單，致原告因渠等
    前揭不法行為，至94年3 月止共核發47份保單，被告丁○○
    因上述虛偽投保之保單而自原告公司取得計5,269,113 元佣
    獎金，原告乃依民法第184 條侵權行為、承攬契約書與聘僱
    契約書之規定請求被告丁○○賠償原告因此所受損害，或依
    不當得利規定返還其所受領之前開金額；並按民法第184 條
    及第185 條規定，請求被告甲○○、乙○○與丁○○連帶賠
    償原告所受損害，且請求被告金和公司應按民法第28條及第
    188 條規定，就被告甲○○及乙○○之上揭侵權行為負連帶
    賠償責任；另請求被告庚○○應按其簽具之員工保證書，就
    被告丁○○之上揭侵權行為負連帶賠償責任等情，惟被告等
    人否認之，並以上開情詞置辯，則本件兩造首應審究者厥為
    ：（一）原告依民法第184 條及第185 條規定之侵權行為法
    律關係，請求被告甲○○、乙○○及丁○○連帶賠償原告所
    受5,269,113 元之損害，是否有理由？（二）原告依民法第
    28條及第188 條規定，請求被告金和公司應就被告甲○○及
    乙○○之上揭侵權行為負連帶損害賠償責任，是否有理由？
    （三）原告依據與被告丁○○間承攬契約書及聘僱契約書之
    規定，請求被告丁○○賠償原告所受5,269,113 元之損害，
    是否有理由？（四）原告依據被告庚○○所簽具之員工保證
    書，請求被告庚○○應就被告丁○○之上揭侵權行為負連帶
    損害賠償責任，是否有理由？（五）被告抗辯本件原告之侵
    權行為請求權已罹於消滅時效，是否有理由？茲分項析述如
    后：
（一）原告依民法第184 條及第185 條規定之侵權行為法律關係
      ，請求被告甲○○、乙○○及丁○○連帶賠償原告所受5,
      269,113 元之損害，是否有理由？
   1、按「因故意或過失，不法侵害他人之權利者，負損害賠償
      責任。故意以背於善良風俗之方法，加損害於他人者亦同
      。」、「數人共同不法侵害他人之權利者，連帶負損害賠
      償責任。不能知其中孰為加害人者，亦同。造意人及幫助
      人，視為共同行為人。」，民法第184 條第1 項暨同法第
      185 條分別定有明文。
   2、原告主張被告甲○○、乙○○及丁○○等三人明知要保人
      以與其無保險利益之人為被保險人所訂立之保險契約無效
      ，且原告公司就招攬保險契約之件數及金額有業績獎金制
      度之設計，竟基於意圖為自己不法之所有，而具有共同詐
      騙原告之意思聯絡，自93年3 月起，陸續偽稱周怡如等25
      人為被告金和公司之員工，並以其等名義作為被保險人，
      由被告甲○○及乙○○提供被告金和公司營利事業登記證
      影本及公司大小章予被告丁○○，共同製作不實之47份「
      要保書」，向不知情之原告申請投保人壽保險，更在「保
      險單簽收單」上蓋用被告金和公司大小章，以取信原告，
      致原告因渠等前揭不法行為，至94年3 月止共核發47份保
      單等情，並提出系爭壽險保險與附加契約要保書、保險單
      簽收單各47件為證（見本院卷《一》第18至137 頁）。然
      為被告甲○○、乙○○所否認，並以：被告乙○○經由友
      人吳慎介紹認識被告丁○○，並曾購買原告公司人壽保險
      保單商品，嗣被告丁○○向被告乙○○佯稱原告公司有種
      保險及投資混合之產品利率不錯，只要提供公司營利事業
      登記證影本及公司印章交給被告丁○○辦理，原告審核後
      沒有退件就沒問題，且訴外人吳慎也是用這種方式投資，
      致被告乙○○誤信為真而陷於錯誤，乃將自被告甲○○處
      取得，由甲○○擔任公司負責人之被告金和公司之營利事
      業登記證影本及公司大小章交付予被告丁○○，向原告公
      司購買被告丁○○所稱之保險及投資混合之保險商品，並
      陸續將保險費13,184,554元交付予被告丁○○轉繳付原告
      公司，之後因被告丁○○於95年4 月底即避不見面，被告
      乙○○始察覺有異，嗣經追查始發現係被告丁○○為向原
      告公司詐取高額之業績獎金，乃以其下屬數人之名義，冒
      充係被告金和公司之員工，並偽造簽名向原告公司提出申
      請，再由被告丁○○以經理之名義核准所致，被告甲○○
      、乙○○實係受原告公司受僱人丁○○之詐騙，而透過被
      告丁○○以被告金和公司名義與原告公司訂立系爭保險契
      約等情置辯。
   3、經查：
    (1)原告指稱被告甲○○及乙○○陸續收受原告寄發之「自行
      繳費通知單」，該通知單外已載明：「續期保險費繳費通
      知單」、「請立即拆閱」等文字，其內更載有各保單之被
      保險人姓名，以及「保險單催告通知單」，該通知單外亦
      清楚載明：「續期保險費重要通知」、「請立即拆閱」等
      文字，被告甲○○及乙○○於收受後均未曾向原告表示疑
      義，且被告等人在陸續完成系爭47份保險契約之投保手續
      後，亦提出被告金和公司所有之「安泰商業銀行永康分行
      第00000000000000號帳戶存摺封面」與「公司負責人甲○○之身分證影本」予原告，且陸續以上揭蓋有被告金和公
      司大小章之「壽險保險單借款申請書/借據」或「保單借
      款約定書」，向原告辦理壽險保險單借款，指定將貸款金
      額匯入上開帳戶，之後被告甲○○及乙○○又陸續收受原
      告寄發載有被保險人姓名之「保單借款通知單」，於收受
      當時亦未曾向原告提出疑義，致使原告相信系爭47份保險
      契約皆屬合法有效等情，業已提出原告寄發之自行繳費通
      知單影本18份、續期保險費繳費通知單47份、被告金和公
      司所有設於安泰商業銀行永康分行之帳戶存摺封面及其負
      責人即被告甲○○之身分證影本各1 件等為據（見本院卷
      《二》第142 至178 頁、第208 至212 頁，及本院卷《一
      》第277 至309 頁）；對於此部分，被告甲○○、乙○○
      及丁○○等人均未爭執，足堪原告此部分之指訴為真實。
    (2)又原告復指稱被告乙○○於95年5 月26日向原告提出蓋有
      被告金和公司及其負責人即被告甲○○印文之契約撤銷申
      請書上，即清楚載明：「丁○○及庚○○誑稱貴公司產品
      利息高，教唆要保人用員工姓名投保…」等語，被告乙○○卻於台南地方法院檢察署97年3 月25日偵查時翻稱：「
      他向我說是買投資型保單，獲利可以百分之十一，因為我
      對保險不懂，所以我又去請教另一個朋友吳慎，吳慎說她
      可以信任，所以我把錢給丁○○讓他去操作，丁○○說叫
      我準備我姐公司大小印章及公司營利事業登記証及負責人
      身份證影本給人她…」等語，顯見被告乙○○及甲○○自
      始即知悉系爭保險契約均係以被告金和公司之員工名義投
      保人壽保險，其等卻事後於刑事偵查階段改口主張所投保
      之契約均為投資型保單，且不知悉系爭保險契約係以員工
      名義為被保險人云云，應屬嗣後臨訟卸責之詞，並提出上
      開契約撤銷申請書及台南地檢署96年度交查字第838 號97
      年3 月25日詢問筆錄各1 件為據（見本院卷《二》第56頁
      及本院卷《三》卷第29頁），被告等人對此亦均未爭執，
      亦堪信原告此部分指述為真。
    (3)再者，被告乙○○於台南地方法院檢察署偵訊時曾表示：
      「（檢察官問：當初招攬時，這筆是蠻大的金額，他（指
      被告丁○○）是怎麼說明的？）他說你拿公司名字出來，
      然後拿錢出來，他幫我找被保險人…」等語，此有原告提
      出之台南地檢署98年蒞字第5876號補充理由書暨偵訊筆錄
      及原告公司於95年5 月26日會談紀錄光碟各1 件供參（見
      本院卷《三》卷第32至46頁）。另被告乙○○於台南地方
      法院檢察署偵查時供稱：「我把錢給丁○○讓他去操作，
      丁○○說叫我準備我姐公司大小印章及公司營利事業登記
      証及負責人身份證影本給人她…」等語，而被告甲○○於
      檢察官偵訊時亦陳稱：「因為我妹（即指被告乙○○）說
      保誠人壽有一個專案，需要公司的大小章以公司名義來投
      保，所以我將公司大小章給我妹妹…」等語，有台南地檢
      署95年度交查字第993 號95年9 月25日偵訊筆錄1 件可稽
      （見同前卷第59至62頁），被告對此亦皆未爭執，依此，
      被告甲○○確有配合被告乙○○、丁○○提出製作虛偽不
      實之要保書所需之被告金和公司之大小章、營利事業登記
      證及被告甲○○之身分證影本，是以被告乙○○、甲○○
      、丁○○等人確有共謀以人頭向原告投保之犯意聯絡之事
      實，堪以認定。
    (4)另原告以被告等人於刑事偵查及審理時有如下前後不一之
      供述，質疑被告乙○○、甲○○為何如此信任被告丁○○
      ：
    被告乙○○曾於檢察官偵查時供稱：「（檢察官問：你為
      何那麼信任丁○○？）因為我透過我朋友吳慎介紹的，我
      朋友也有跟丁○○作投資理財，我跟吳慎認識十年了。我
      是信任吳慎才會信任丁○○。」等語，有台南地方法院檢
      察署96年度交查字第838 號96年10月24日訊問筆錄在卷為
      憑（見同前卷第63至65頁）。
    惟訴外人吳慎於檢察官偵查時卻證稱：「（檢察官問：保
      什麼險？）我是保個人儲蓄險，保6年。（檢察官問：有
      去投保投資型保單？）沒有。（檢察官問：告訴人說你介
      紹丁○○投保投資型保單？）我只是介紹丁○○與告訴人
      認識，她買什麼我不知道，我也不在場。」等語，見台南
      地檢署96年度交查字第554 號、97年度交查字第658 號97
      年7 月2 日訊問筆錄（見同前卷第66至72頁）。
    嗣被告乙○○及甲○○於偵查時復改口稱：「…丁○○得
      知被告乙○○頗有積蓄，乃於93年初向被告乙○○佯稱：
      『…你朋友吳慎女士也是用這種方式投資，而且她已做一
      年多了，住她家隔壁的陳太太也都有投資，絕對有保障…
      』等語，致被告乙○○誤信為真，因而陷於錯誤…」等語
      。
    由上可知，被告乙○○等人前後供述顯有矛盾，蓋被告乙○○等人原欲藉由第三人吳慎介紹其等向丁○○作投資型
      保單等為由，證明其等並未與被告丁○○共謀，惟吳慎已
      清楚表示，自己並未做投資型保單，亦未介紹被告乙○○
      等投保投資型保單，故被告乙○○等乃於本件改口主張係
      被告丁○○佯稱吳慎亦作相同投資，致其等誤信為真云云
      ，則被告乙○○等人前後主張不一，已不足採信，縱使其
      等所述為真，被告乙○○等人當時何以未向訴外人吳慎確
      認是否確有此事，竟如此信任被告丁○○而陸續交付高達
      一千多萬元予被告丁○○，顯與經驗法則相違，並不合理
      ，益證本件確係被告乙○○及甲○○與被告丁○○共謀製
      作不實之要保書以詐騙原告。
    (5)再查，原告指稱被告乙○○不僅接受被告丁○○招待參加
      原告舉辦之出國旅遊，亦透過被告丁○○退佣等方式分享
      不法利益：
    被告乙○○於95年5 月26日至原告總公司進行會談時曾表
      示：「（問：去年有跟我們業務主管出國過？）我是有和
      方太太出過一次，跟保誠去過一次。」等語（見同前卷第
      32至46頁），顯見被告乙○○當時確曾因系爭47份保險契
      約，接受被告丁○○招待參加原告舉辦之出國旅遊，臨訟
      卻表示對於保險契約內容完全不知情，顯不合理。
    被告乙○○及其友人陳先生於同日又表示：「（問：他當
      時跟你說是投資保單，他有告訴你內容？就是投保的內容
      ？有跟你們解釋）陳：他也沒有，他只說基於朋友，他退
      一點佣給你，好朋友。（問：什麼叫退佣給你，那你有算
      過這樣划算嗎？）杜：就算一算，覺得划算。陳：他覺得
      划算。杜：放在銀行的利息，是陸陸續續這一、兩年才有
      這麼多錢。」（見同前證據），可證被告乙○○等人應有
      透過被告丁○○退佣等方式分享本件之不法利益。
    (6)矧原告指稱被告乙○○自始即向原告請求所謂繳交保費約
      680萬元，惟系爭47份保險契約所涉及之保險費實高達1,3
      00 多萬元，是被告乙○○於一開始即明瞭本件侵權行為之
      模式，更清楚的透過保險借款取回部分款項，可由被告乙○○及其友人陳先生於95年5月26日至原告總公司進行會
      談時即表示：「（問：那你可以確定總共交給她多少錢嗎
      ？）杜：就600多萬啊…陳：他算一算680萬。」等語可佐
      （見同前證據）。查系爭47份保險契約所涉及之保險費實
      係高達1,300 多萬元，然被告乙○○主張之金額卻已自行
      扣除保單借款所得之金額，顯見被告乙○○應自始即瞭解
      本件侵權行為之模式，亦即在投保過程中不斷透過保單借
      款取回已繳納之保險費，並利用原告公司佣獎金制度以獲
      取不法利益之事實，應堪認定。
   4、據上，本件被告乙○○及甲○○確係與被告丁○○共謀以
      非被告金和公司之員工為被保險人，投保系爭47份保險契
      約，並藉此詐騙原告陸續支付佣獎金計5,269,113 元，應
      已構成侵害原告之權益甚明。被告甲○○、乙○○及丁○○等三人共同製作不實之要保書，致原告因而錯誤核准47
      份保單，並受有支付上開佣獎金之損害，被告甲○○、乙○○及丁○○應連帶賠償原告所受之損害，應堪認定。
（二）原告依民法第28條及第188 條規定，請求被告金和公司應
      就被告甲○○及乙○○之上揭侵權行為負連帶損害賠償責
      任，是否有理由？
    1、按「法人對於其董事或其他有代表權之人因執行職務所
       加於他人之損害，與該行為人連帶負賠償之責任。」、
       「受僱人因執行職務，不法侵害他人之權利者，由僱用
       人與行為人連帶負損害賠償責任。」，民法第28條及同
       法第188 條第1 項分別定有明文。
    2、查被告甲○○及乙○○分別為被告金和公司之董事長及
       監察人，被告甲○○及乙○○為達詐騙原告保險業績獎
       金之目的，與被告丁○○共謀製作以被告金和公司為要
       保人之不實要保書，而對原告構成侵權行為，並造成原
       告給付佣獎金計5,269,113 元之損失，已如前述，是被
       告金和公司自應依民法第28條及第188 條規定，與被告
       甲○○及乙○○負連帶損害賠償責任。
（三）原告依據與被告丁○○間承攬契約書及聘僱契約書之規定
      ，請求被告丁○○賠償原告所受5,269,113 元之損害，是
      否有理由？
   1、依原告提出之原告與被告丁○○曾簽立承攬契約書中第3
      條後段約定有：「…雙方同意遵守本契約附件三『承攬業
      務人員招攬行銷管理規章』之約定，倘有違反本契約及附
      件相關辦法之約定，致損及他方或第三人權益時，應負損
      害賠償責任。」等語，有原告與被告丁○○之承攬契約書
      2 份在卷可參及其附件三「承攬業務人員招攬行銷管理規
      章」第二章規定：「(1)承攬業務人員應遵守本國法令規
      章之規定及本公司之相關約定行使權利並履行義務。」、
      第六章規定：「(1)本公司對於承攬業務人員違反保險相
      關法律規章之規定，或違反本聘約之約定時，得依違法(
      規) 或違約之程度輕重，按相關法令規章規定及公司現有
      或將來增、刪、修改之各項管理規章、行政規範、規則、
      細則、辦法等規定予以處置，或逕行終止聘約。(2)前條
      情事之發生，倘致第三人或本公司遭受損失時，業務員並
      應負賠償之責，其離職後亦同。」（見本院卷《一》第31
      0 至329 頁）。
   2、復依原告與被告丁○○間簽立之聘僱契約書第3 條約定有
      ：「雙方依本契約之約定成立勞僱關係，任一方於行使權
      利履行義務時，除應依據相關法律之規定外，受聘人並應
      遵守本公司所制定之『業務人員工作規則』附件一‧相關
      規定。受聘人及其連帶保證之各級業務人員倘有不法行為
      致損及本公司或第三人權益時，受聘人應負連帶責任。」
      ，以及聘僱契約書第3 條第2 項規定：「乙方轄下業務人
      員所承攬之保險契約有無效、經撤銷、解約或終止等事由
      致保險契約失其效力且甲方已退還保戶所繳交之保險費時
      ，乙方不得享有基於該無效保險契約所計算之各項主管津
      貼及獎金，已受領者，應即返還甲方，乙方離職後亦同。
      」，此有原告與被告丁○○之聘僱契約書2 份在卷可查（
      見同前卷第330 至347 頁）。
   3、而被告丁○○為詐騙原告公司保險業績獎金，明知本件之
      要保人即被告金和公司與本件被保險人等間無保險利益，
      卻仍與被告甲○○及乙○○共同製作不實要保書，向不知
      情之原告申請投保人壽保險，已如前述，此種不法行為已
      造成原告給付佣獎金計5,269,113 元之損失，是原告主張
      其得依上揭承攬契約書及聘僱契約書之規定，請求被告丁○○賠償原告所受之損害，亦屬可憑採。
（四）原告依據被告庚○○所簽具之員工保證書，請求被告庚○○應就被告丁○○之上揭侵權行為負連帶損害賠償責任，
      是否有理由？
    1、依原告提出之被告丁○○之員工保證書中，載明有：「
       立保證書人洗偉材…茲保證丁○○君在保誠人壽保險股
       份有限公司（以下稱公司）服務期間，恪遵政府法令暨
       公司各種規章，如有任何違背之情事或其他侵害公司或
       第三人之行為，致使公司蒙受損害或損失時，保證人願
       負連帶保證責任，無條件立即如數賠償，並願放棄先訴
       抗辯權，特立此保證書存證。」乙節，有員工保證書1
       件在卷可參（見本院卷《一》第17頁）。
    2、查被告洗偉材為被告丁○○於92年4 月10日至95年4 月
       9 日任職原告公司期間之保證人，自應依上開保證書之
       約定，就被告丁○○任職於原告之期間侵害原告而致原
       告所受之損害，負連帶保證之責，而如前所述，被告丁○○於94年間為增加保險業績以詐騙原告保險業績獎金
       ，與被告甲○○及乙○○共謀製作以被告金和公司為要
       保人之不實要保書，造成原告給付佣獎金計5,269,113
       元之損失，被告洗偉材即應與被告丁○○負連帶損害賠
       償責任，應堪認定。
（五）被告抗辯本件原告之侵權行為請求權已罹於消滅時效，是
      否有理由？
   1、被告金和公司、甲○○及乙○○主張：系爭保險契約之訂
      定時間，最後一件為94年3 月24日，原告公司給付予被告
      丁○○之佣獎金5,269,113 元之時間亦為94年間，迄原告
      提起本訴已超過2 年時間，而原告對被告提起本件訴訟所
      依據之侵權行為損害賠償請求權，縱使成立，亦已罹2 年
      之消滅時效等情，爰引時效抗辯。
   2、然按「因侵權行為所生之損害賠償請求權，自請求權人知
      有損害及賠償義務人時起，二年間不行使而消滅。自有侵
      權行為時起，逾十年者亦同。」，民法第197 條第1 項定
      有明文。查，原告抗辯稱：被告乙○○第一次至原告公司
      申訴之時間為95年5 月26日，並於當日提出契約撤銷申請
      書，因當時其以受害人自居，原告當日根本無從瞭解本件
      侵權行為之全貌，甚或確認究竟何人為賠償義務人等情，
      並提出與所述相符之上揭契約撤銷申請書為憑（見本院卷
      《二》第56頁），足證被告乙○○確於95年5 月26日以受
      害人身分向被告提出契約撤銷申請，縱認原告於當日已知
      有損害及賠償義務人，原告亦已於97年4 月30日提起本件
      訴訟，此有本院收狀戳1 紙在卷可稽（見本院卷《一》第
      5頁），顯未逾民法第197 條第1 項所定之2 年時效期間
      ，故被告等人所為之時效抗辯，並無理由。
五、綜上所述，原告依民法第184 條侵權行為法律關係、承攬契
    約書與聘僱契約書規定，請求被告丁○○賠償原告因此所受
    損害；並按民法第184 條及第185 條規定，請求被告甲○○
    、乙○○與丁○○連帶賠償原告所受損害，且請求被告金和
    公司應按民法第28條及第188 條規定，就被告甲○○及乙○○之上開侵權行為負連帶賠償責任；另請求被告庚○○應按
    其簽具之員工保證書，就被告丁○○之上揭侵權行為負連帶
    賠償責任，是以請求(1)被告甲○○、乙○○、丁○○應連帶
    給付原告5,269,113 元及自起訴狀繕本送達被告翌日起（即
    97年5 月16日起）至清償日止，按年利率百分之五計算之利
    息。(2)被告金和不銹鋼股份有限公司應與被告甲○○及乙○○就第一項之給付連帶負責。(3)被告洗偉材應與丁○○就第
    一項之給付連帶負責。(4)前三項請求，於其中任一被告清償
    部分時，其他被告於清償範圍內免除給付義務，均為有理由
    ，應予准許。又原告與被告金和公司、杜秀美、乙○○分別
    陳明願供擔保，聲請宣告假執行及免假執行，經核均無不合
    ，爰各酌定相當擔保金額准許之。
六、因本件事證已臻明確，兩造其餘主張陳述及所提之證據，經
    本院斟酌後，認與判決結果不生影響，均毋庸再予論述，附
    此敘明。
七、據上論結，本件原告之訴為有理由，依民事訴訟法第385 條
    第1 項、第78條、第85條第2 項，判決如主文。
中    華    民    國    99    年    4     月    16    日
                  民事第五庭    法  官  陳靜茹
以上正本係照原本作成
如對本判決上訴，須於判決送達後20日內向本院提出上訴狀
中    華    民    國    99    年    4     月    16    日
                                書記官  鄭雅雲

司法院資訊處製作；財團法人民間司法改革基金會備份。
